臺灣新北地方法院刑事判決
                                   111年度審易字第1736號
公  訴  人  臺灣新北地方檢察署檢察官
被      告  翁顥珉



上列被告因侵占案件，經檢察官提起公訴（111年度偵字第14959
號），被告於準備程序中就被訴事實為有罪之陳述，經告知簡式
審判程序之旨，並聽取當事人之意見後，本院合議庭裁定由受命
法官獨任進行簡式審判程序審理，判決如下：
    主  文
翁顥珉犯業務侵占罪，處有期徒刑拾月。
未扣案之犯罪所得新臺幣壹佰壹拾陸萬貳仟陸佰壹拾伍元沒收，
於全部或一部不能沒收或不宜執行沒收時，追徵其價額。
    事  實
一、翁顥珉自民國108年2月11日至110年5月間，任職於嘉毅汽車
    有限公司擔任業務經理，負責中古車買賣銷售、向客戶收取
    出售車輛之價款，為從事業務之人。詎其因需錢孔急，竟意
    圖為自己不法所有，基於業務侵占之犯意，利用職務之便，
    接續於如附表所示之109年9月至110年5月期間，在不詳地點
    ，由客戶以現金交付或以匯款匯入其個人帳戶之方式，收取
    如附表所示車輛出售之部分價款，期間合計收取新臺幣(下
    同)143萬2,615元，皆未將上開所收取之款項，按公司規定
    於收受日之同日繳回公司核實銷帳，而擅自挪用侵占入己。
    嗣因嘉毅汽車有限公司結算帳款短少而察覺異常，始查悉上
    情。
二、案經嘉毅汽車有限公司訴由新北市政府警察局汐止分局移送
    臺灣士林地方檢察署檢察官陳請臺灣高等檢察署檢察長令轉
    臺灣新北地方檢察署偵查起訴。
    理  由
一、訊據被告對於上揭犯行坦承不諱，核與告訴人之法定代理人
    顏柄毅於警詢中之指訴情節相符，並有被告填具之嘉毅汽車
    有限公司全職履歷表、該公司出具之員工薪資確認表、帳款
    明細表、契約買賣合約書、LINE對話紀錄各1份在卷可稽，
    被告之自白與事實相符，本件事證明確，被告犯行堪以認定
    ，應依法論科。
二、論罪科刑：
  ㈠按業務侵占罪之成立，以因執行業務而持有他人之物為前提
    ，倘行為人基於業務關係合法持有他人之物，而於持有狀態
    繼續中，擅自處分或易持有為所有之意思而逕為所有人之行
    為，即足當之；次按刑法上所謂業務，係指個人基於其社會
    地位繼續反覆所執行之事務（最高法院71年台上字第1550號
    判例要旨參照）。查被告受僱於嘉毅汽車有限公司，擔任業
    務經理，負責該公司車輛之銷售及收取出售價款等為其業務
    ，其基於上開業務關係而收取之車輛出售價款，屬其業務上
    所持有之物，足堪認定。被告利用職務上之機會，將如附表
    所示車輛出售之部分價款易持有為所有，予以侵占入己，自
    合於刑法第336條第2項業務侵占罪之構成要件。
  ㈡核被告所為，係犯刑法第336條第2項之業務侵占罪。
　㈢按接續犯所謂「數行為在密切接近之時、地」之認定，需依
    所犯之罪質，受侵害之法益，行為之態樣，及一般社會健全
    之觀念，予以盱衡斷定，並無必須在同一時間、同一地點所
    為為限（最高法院99年度台上字第6596號判決意旨參照）。
    查被告於109年9月至110年5月期間，利用擔任嘉毅汽車有限
    公司業務經理一職，先後數次侵占所收取車輛之部分出售價
    款，合計143萬2,615元，均係利用同一執行業務之機會，於
    密集期間內，以相同手段持續、反覆進行，且侵害同一財產
    法益，其各行為之獨立性極為薄弱，堪認其各次侵占行為，
    均係基於單一之犯意，持續、反覆進行之數個舉動，在時間
    、空間上有密切關係，且侵害之法益相同，依一般社會健全
    觀念，難以強行分開，在刑法評價上應視為數個舉動之接續
    實行，而合為包括之一行為予以評價較為合理，故應認屬接
    續犯，而論以一業務侵占罪。
　㈣被告前於106年間因酒駕公共危險案件，經臺灣高雄地方法院
    以107年度交簡字第5號判決處有期徒刑3月確定，於107年9
    月20日易科罰金執行完畢紀錄等情，為被告所不爭執，並經
    檢察官主張本案被告構成累犯暨審酌加重其刑，復有檢察官
    檢具之刑案資料查註紀錄表在卷可參，核與卷附臺灣高等法
    院被告前案紀錄表、在監在押全國紀錄表相符，是被告於有
    期徒刑執行完畢後5年內，故意再犯本案有期徒刑以上之罪
    ，符合刑法第47條第1項之累犯要件。又法院應區分行為人
    所犯情節，裁量是否依刑法第47條第1項累犯規定加重其刑
    ，以避免因一律適用累犯加重規定，致生行為人所受刑罰超
    過其所應負擔之罪責，其人身自由因此遭受過苛之侵害，而
    不符憲法罪刑相當原則。本院依司法院釋字第775號解釋之
    意旨，審酌被告上開前科紀錄所犯者為酒駕公共危險案件，
    與本案所為之業務侵占犯行，犯罪型態不同，犯罪情節、不
    法內涵與所涉惡性亦屬有別，兩者間顯無延續性或關聯性，
    認無依刑法第47條第1項規定加重被告本案犯罪法定最低本
    刑之必要，爰不加重被告本案犯罪之最低本刑，惟該罪法定
    最高本刑部分，依法仍應加重（依司法院刑事裁判簡化通俗
    化原則，刑事判決主文得不記載累犯或其他刑法總則加重、
    減輕事由）。
  ㈤爰審酌被告未能謹守職務分際，僅因需錢孔急，即利用執行
    業務之機會，將業務上持有之款項予以侵占入己，違背誠信
    及職業道德，所為實屬不該，應予非難，惟念其犯罪後已坦
    承犯行，尚知悔悟，兼衡其犯罪之動機、目的、手段、侵占
    之數額、期間、大學畢業之智識程度、目前仍從事汽車業務
    工作，每月收入約7至8萬元，無需扶養親屬之生活狀況，再
    參酌被告除前已賠償27萬元予告訴人外，就侵占款項之餘款
    ，迄今尚未能與告訴人達成和解或取得原諒，復未檢具另有
    賠償餘款之單據供本院審酌等一切情狀，量處如主文所示之
    刑，以資懲儆。
三、按犯罪所得，屬於犯罪行為人者，沒收之；前二項之沒收，
    於全部或一部不能沒收或不宜執行沒收時，追徵其價額，刑
    法第38條之1第1項前段、第3項分別定有明文。查被告侵占
    之款項合計143萬2,615元，固屬其本案犯罪所得，本院自應
    就該犯罪所得宣告沒收，然被告前已先行匯款27萬元予告訴
    人，以作為侵占款項之損害賠償，有本院簡式審判筆錄、公
    務電話紀錄表各1份在卷可按，就此部分金額應予扣除不予
    沒收，其餘未返還或賠償告訴人之款項116萬2,615元（1,43
    2,615-270,000＝1,162,615），仍為其本案犯行之犯罪所得
    ，未據扣案，爰依上開規定宣告沒收，於全部或一部不能沒
    收或不宜執行沒收時，追徵其價額。
據上論斷，應依刑事訴訟法第273條之1第1項、第299條第1項前
段，刑法第336條第2項、第47條第1項、第38條之1第1項前段、
第3項，刑法施行法第1條之1第1項，判決如主文。
本案經檢察官姜長志偵查起訴，檢察官高智美到庭執行職務。
中　　華　　民　　國　　111 　年　　10　　月　　28　　日
                  刑事第二十五庭  法  官  王綽光
上列正本證明與原本無異。
如不服本判決，應於判決送達後20日內敘明上訴理由，向本院提
出上訴狀 (應附繕本) ，上訴於臺灣高等法院。其未敘述上訴理
由者，應於上訴期間屆滿後20日內向本院補提理由書「切勿逕送
上級法院」。
                                  書記官  張家瑋
中　　華　　民　　國　　111 　年　　11　　月　　1 　　日
 附錄本案論罪科刑法條
中華民國刑法第336條
對於公務上或因公益所持有之物，犯前條第1項之罪者，處1年以
上7年以下有期徒刑，得併科15萬元以下罰金。
對於業務上所持有之物，犯前條第1項之罪者，處6月以上5年以
下有期徒刑，得併科9萬元以下罰金。

◎附表：（被告侵占出售車輛之部分價款）
編 號   侵占時間   侵占金額  （新臺幣）           備 註 1 109年9月16日 37萬2,615元 出售車輛之車身號碼：WBA○○5G52FN87424號自用小客車（內容詳卷）。 2 109年9月27日 86萬元 出售車輛之車牌號碼：0○0-0000號自用小客車（內容詳卷）。 3 110年5月5日 20萬元 出售車輛之車牌號碼：0○0-0000號自用小客車（內容詳卷）。       合 計  143萬2,615元